【裁判字號】    90,上訴,1047
【裁判日期】    901226
【裁判案由】    毒品危害防制條例
【裁判全文】
臺灣高等法院臺南分院刑事判決            九十年度上訴字第一四七號  Ａ
      上  訴  人
      即  被  告  丁  ○  ○
      右  二  人
      選任辯護人  劉  啟  輝
右上訴人因毒品危害防制條例等案件，不服臺灣臺南地方法院八十九年度訴字第一一
二六號中華民國九十年四月十六日第一審判決（起訴案號：臺灣臺南地方法院檢察署
八十九年度偵字第一○一三六號、第一○一七四號），提起上訴，本院判決如左：
      主      文
原判決撤銷。
丁○○共同連續販賣第二級毒品，處有期徒刑玖年。扣案之行動電話0000000
000號壹支、呼叫器貳個（0000000000號、0000000000號）
均沒收，販賣毒品所得新台幣拾貳萬壹仟元沒收，如全部或一部不能沒收時，以其財
產抵償之；又共同連續販賣第一級毒品，處有期徒刑拾年，販賣毒品所得新台幣柒仟
元沒收，如全部或一部不能沒收時，以其財產抵償之，扣案之第一級毒品海洛因貳包
（合計淨重柒點零參公克）沒收銷燬，又毒品海洛因之外包裝貳包均沒收；應執行有
期徒刑拾參年，扣案之第一級毒品海洛因貳包（合計淨重柒點零參公克）沒收銷燬，
又毒品海洛因之外包裝貳包、行動電話0000000000號壹支、呼叫器貳個（
0000000000號、0000000000號）均沒收；販賣毒品所得新台幣
拾貳萬捌仟元沒收，如全部或一部不能沒收時，以其財產抵償。
乙○○共同連續販賣第二級毒品，累犯，處有期徒刑捌年。扣案之行動電話0000
000000號壹支、呼叫器貳個（0000000000號、000000000
0號）均沒收，販賣毒品所得新台幣玖萬元沒收，如全部或一部不能沒收時，以其財
產抵償；又共同連續販賣第一級毒品，累犯，處有期徒刑拾年，扣案之第一級毒品海
洛因貳包（合計淨重柒點零參公克）沒收銷燬，又毒品海洛因之外包裝貳包均沒收；
販賣毒品所得新台幣柒仟元沒收，如全部或一部不能沒收時，以其財產抵償；應執行
有期徒刑拾貳年，扣案之第一級毒品海洛因貳包（合計淨重柒點零參公克）沒收銷燬
，又毒品海洛因之外包裝貳包、行動電話0000000000號壹支、呼叫器貳個
（0000000000號、0000000000號）均沒收；販賣毒品所得新台
幣玖萬柒仟元沒收，如全部或一部不能沒收時，以其財產抵償。
      事      實
一、丁○○與乙○○（曾於民國八十五年六月間，曾因違反麻醉藥品管理條例案件，
    經台灣高等法院高雄分院判處有期徒刑三月確定，甫於八十五年九月二十六日易
    科罰金執行完畢）二人原係夫妻關係，丁○○先自綽號「豬頭」不詳姓名年籍之
    成年男子處購入第一級毒品海洛因及第二級毒品安非他命後，二人基於意圖營利
    之概括犯意聯絡，或單獨由丁○○一人或與乙○○連續於附表所示之時間，以0
    000000000號行動電話或0000000000號、00000000
    00號呼叫器為聯絡工具，在屏東縣屏東市○○路台糖加油站即和興里和興育佳
    托兒所附近等處，販賣第二級毒品安非他命及第一級毒品安洛因與戊○○（其詳
    情如附表所示之日期、毒品種類、犯罪所得、行為人）。其中附表編號三至五均
    先由乙○○以車號ＰＭＬ─５１０機車載丁○○至上開交易現場，再由丁○○下
    車與戊○○交易。嗣經警於八十九年八月二十二日，在台南縣永康市○○路一四
    四號住處查獲戊○○，經戊○○供出毒品來源。警方乃於八十九年八月三十一日
    以藉借訊戊○○之機會，授意由戊○○打電話向丁○○聯絡佯稱欲購買新台幣（
    下同）二萬八千元之海洛因，連絡既畢，警方乃在同日下午六時二十分許，在屏
    東縣屏東市和興里和興育佳托兒所前埋伏，丁○○果依約由邱明以車號ＰＭＬ─
    ５１０機車載往該處，並攜帶毒品海洛因貳包（合計淨重柒點零參公克）及毒品
    之外包裝二包，準備賣予戊○○，惟即經警上前查獲而未遂，並扣得行動電話0
    000000000號壹支、呼叫器貳個（0000000000號、0000
    000000號）等供販毒之工具。
二、案經台南縣警察局報請台灣台南地方法院檢察署檢察官偵查起訴。
      理      由
一、訊據上訴人即被告丁○○、乙○○二人固坦承伊等原為夫妻，嗣已離婚，丁○○
    坦承因戊○○有打電話給乙○○要東西，伊即打電話給「豬頭」，由乙○○載去
    等情；乙○○亦坦承因丁○○腳受傷，而載丁○○前往等情，惟均矢口否認有上
    開販賣毒品犯行，被告丁○○於原審辯稱：七月初二、三日戊○○下來找伊，伊
    打電話給「豬頭」借給戊○○安非他命，伊有拿安非他命給戊○○，但他沒有拿
    錢給伊，在屏東監理站對面巷子交給戊○○，伊借給他，他以後會還伊的，伊只
    是中間人，安非他命是向「豬頭」借的，編號二部分，伊有拿安非他命給戊○○
    ，他要買七千元，．．，伊拿了十八公克給他，是希望他分一點給伊吸，也是監
    理站對面交貨，七月二十三日在監理站伊拿一小包安非他命給他用，沒跟他拿錢
    ；八月十五日伊也是在監理站拿給他，豬頭說他把東西放在加油站附近，伊跟他
    說朋友要借，月底會還給他。沒有給「豬頭」錢，也沒有向戊○○拿錢；編號五
    部分八月二十二日伊也是從「豬頭」拿的海洛因，在伊家附近拿的，那兩錢的海
    洛因本來打算交給他，當時沒有給他錢，也沒有向戊○○收錢，因為他也沒要買
    ，是戊○○叫伊幫他拿東西云云，於本院則辯稱：是戊○○他要東西，要伊打電
    話給綽號「豬頭」之人，讓他們自己聯繫，綽號「豬頭」之人會給中間差價，戊○○不是向伊買，他是向綽號「豬頭」之人買，戊○○於原審供述他是向綽號「
    豬頭」之人買的，不是向伊買的，戊○○打電話來是伊先生接的，由其先生載伊
    出去，戊○○所給的錢係給綽號「豬頭」之人的云云；被告乙○○則辯稱：伊沒
    有販賣毒品，那時丁○○腳受傷，伊僅以機車載丁○○到場，並不知道丁○○做
    何事等語云云。
二、惟查右開事實，已據被告丁○○於檢察官偵查中自白在卷（見偵查卷二第三十五
    頁背面），核與證人戊○○於警訊及偵查中、原審審理中供述如何購買之情節大
    致相符（見偵查卷二第十三頁背面、第十四頁警訊筆錄、第四十三頁偵查中之訊
    問筆錄、原審卷第三十五頁訊問筆錄），並有扣案之第一級毒品海洛因二包（合
    計淨重七點０三公克，此有法務部調查局鑑定通知書可稽，見原審卷第四十頁）
    、暨毒品海洛因之外包裝二包，及共同使用0000000000號行動電話一
    具、0000000000號、0000000000號呼叫器各一台等供販毒
    之工具扣案可佐（見警訊卷二之扣押書二紙）。且被告丁○○亦於警訊中直陳伊
    幫綽號「豬頭」之人販毒，「豬頭」會給伊走路費三千元等語，於本院質以：是
    否賺取中間差價時，亦陳稱「豬頭」會給伊的等語（見警訊卷二第四頁、偵查卷
    二第五頁、本院卷九十年八月三十一日訊問筆錄），顯見被告應有意圖營利之情
    事。且近來政府為杜絕毒品之氾濫，對於查緝施用及販賣毒品之工作，無不嚴加
    執行，販賣毒品又係重罪，設若無利可圖，衡情一般沾染毒品而持有毒品之人當
    無輕易將所持有之安非他命轉讓他人，而甘冒再次向他人購買時，被查獲移送法
    辦之危險之理，是以其所販入之價格必較其所出售之價格低廉，而從中賺取買賣
    之差價牟利，足證本件被告提供毒品予證人戊○○顯有營利之意圖。
三、又證人戊○○雖於本院審理時附合被告丁○○稱：係伊叫丁○○幫他拿云云。惟
    查證人戊○○於警訊及檢察官偵查中所證伊購買毒品之時間、地點、毒品種類及
    金額等情節均屬一致，足見證人戊○○應確有向被告丁○○聯絡及購買毒品無訛
    ，且並非幫助證人戊○○向「豬頭」購買或由被告向「豬頭」借給證人，證人戊○○之上開證言，無非事後迴護被告丁○○之詞，不足採信。再者被告丁○○並
    非警方之線民，警方並非自始利用其故意賣毒品給戊○○，此據證人即警員丙○○於原審調查時結證在卷（見原審卷第六十頁），故被告丁○○於原審審理時辯
    稱其係警方之線民，為事後意圖卸責之詞，不足採信。又戊○○雖於警訊中陳稱
    伊於第二次、第三次、第五次，分別有向被告依序買海洛因半錢八千元、一錢一
    萬六千元、半錢八千元等情，此部分固與被告所供不符，而亦與證人自己於偵查
    中所陳係第三次買一萬四千元、第五次買八千元，亦有不一，難以採憑，而被告
    則於檢察官偵查中承認於第五次有賣七千元海洛因（第六次即八十九年八月三十
    一日被查獲），自應僅就被告所承認之該第五次七千元部分認係為真實，其餘部
    分並無其他證據足以佐證，自難憑採，合併說明。
四、再查被告乙○○已供承曾載其妻即被告丁○○與證人戊○○碰面三次等情，（即
    附表編號三、四、五所示之時間、地點均在屏東縣屏東市○○路台糖加油站即和
    興里和興育佳托兒所，見偵查卷二第十頁、第四十四頁戊○○之供詞、偵查卷一
    第三十一頁背面），且被告乙○○最後亦係與被告丁○○同經警查獲，此與被告
    丁○○及證人戊○○供述情節相符，並經員警邱顯榮、蔡明勳、甲○○於原審審
    理時結證：「利用戊○○打電話叫丁○○出來。伊等借提戊○○到屏東去，請他
    打電話給丁○○時，伊不在旁邊，組長在旁邊，伊等不同車。根據葉某在伊等那
    裡的筆錄，才追蹤毒品的來源。伊等組長甲○○最清楚。當天情形是伊等到屏東
    托兒所，邱某載黃女出現，伊等車子開出來，他們看到車子出來，就跑了，行動
    電話是在乙○○的身上查扣的。戊○○跟伊說先跟乙○○打電話再轉給丁○○。
    」；「是的，伊等先抓到下線戊○○在中華路一四四號，根據他的供述，毒品是
    向他們買的。抓到時間不允許，再向檢察官借提戊○○出來，請他的大哥大打電
    話給丁○○，打時伊在旁邊，電話中跟丁○○說要跟她買，那時伊等在路上。約
    在老地點，說的不明顯，只有說要買而已。到了屏東，伊等埋伏在現場，被告看
    到伊等就企圖逃逸，伊等有看到丁○○把毒品丟掉。」等語在卷。再查被告二人
    當時為夫妻，丁○○每次交易均在乙○○車子旁邊，乙○○理應事先知悉並在場
    目睹交易毒品情形，證人戊○○亦於偵查中陳明丁○○之夫乙○○都有看到等情
    （見偵查卷二第四十四頁），衡情被告乙○○實不可能不知悉載其妻丁○○與戊○○見面之目的為何，且被告丁○○交易毒品所得，有九萬七千元（附表編號三
    、四、五），被告乙○○對被告丁○○之金錢來源，實無法諉為不知，再參諸被
    告乙○○亦不諱言曾載被告丁○○至屏東市附近向其上手，綽號「豬頭」購得毒
    品四次（見偵查卷一第三十二頁），及扣案上述行動電話及呼叫器均為被告二人
    所共同使用等情（見偵查卷一第六頁），被告乙○○與被告丁○○就附表編號三
    至六之販賣毒品犯行，被告二人均直陳有三次一起載去與戊○○交易毒品（見偵
    查卷二第三十六頁、第十頁），應有犯意聯絡及行為分擔，允無疑義。被告乙○○所辯上情及被告丁○○所為迴護被告乙○○之供詞，均不足採信。又證人戊○○雖陳稱每次均有見被告乙○○載丁○○來云云，惟乙○○於八十九年七月十七
    日始自臺灣屏東監獄出獄，有法務部全國檢察官線上查詢刑案人犯在監所最新資
    料報表可據（見偵查卷二第三十七頁）。即戊○○嗣於偵查中亦陳稱被告乙○○
    載丁○○與伊交易有三次（按如包括附表編號六，即應係四次）有證人戊○○之
    供詞可稽（見偵查卷二第四十四頁），自應認僅有如附表編號三至六之販賣毒品
    犯行為較正確。
五、末查：扣案之毒品，確屬第一級毒品海洛因，淨重七．０三公克、包裝重０．三
    三公克、純度百分之九一．五七，純質淨重六．四四公克，此有法務部調查局八
    十九年九月二十五日000000000號鑑定通知書一紙在卷可憑（見原審卷
    第四十頁）。綜上所述，本案事證已臻明確，被告二人犯行洵堪認定。
六、查海洛因及安非他命為毒品危害防制條例所定之第一級及第二級毒品。核被告丁○○就附表編號至四、乙○○就附表編號三、四所為均係犯毒品危害防制條例第
    四條第二項之販賣第二級毒品罪。被告丁○○、乙○○二人就附表編號五、六所
    為係犯毒品危害防制條例第四條第一項之販賣第一級毒品罪。附表編號六所示犯
    行，係警方授意證人戊○○佯稱欲購買毒品，並無實際購毒之真意，但被告二人
    既有販毒之故意，且依約攜帶毒品前往交付，即已著手實施販毒之行為，此次證
    人戊○○原無買受毒品之意思，其虛與買賣毒品，意在協助警察辦案，以求人贓
    俱獲，事實上不能真正完成買賣毒品之行為。因此被告二人此部分犯行，應僅論
    以同條第五項之販賣毒品未遂罪（最高法院八十五年四月十日（八五）台文字第
    ○一九八號函參照）。被告丁○○、乙○○二人就附表編號三、四、五、六所示
    販賣毒品犯行，均有犯意之聯絡及行為之分擔，皆為共同正犯。被告二人就所犯
    上開二罪間，犯意各別，罪名有異，應分論併罰。又被告二人前後四次販賣第一
    級毒品及二次販賣第二級毒品罪（其中一次既遂、一次未遂），各時間緊接，方
    法一致，所犯係構成要件相同之罪名，顯係基於概括犯意反覆所為，為連續犯，
    應分別依刑法第五十六條之規定，各論以一罪，即連續販賣第二級毒品（既遂）
    罪及販賣第一級毒品（既遂）罪。再被告丁○○、乙○○非法持有第二級毒品安
    非他命及非法持有第一級毒品海洛因之低度行為，已分別為其進而販賣之高度行
    為所吸收，不另論罪。又被告二人各就附表編號第六之販賣第一級毒品之犯行，
    雖已著手販賣，惟事實上不能真正完成買賣毒品之行為，為未遂犯，已如上述，
    應與編號第五之販賣第一級毒品之犯行成立連續犯，並依刑法第五十六條之規定
    ，各論以一罪，合併說明。另被告乙○○曾犯有如事實欄之罪刑及執行完畢，此
    有本院被告全國前案紀錄表及臺灣台南地方法院檢察署刑案資料查註紀錄表附卷
    可稽，其於五年以內再犯本件有期徒刑以上之罪，為累犯，販賣第一級毒品或第
    二級毒品除其中最重法定本刑為死刑、無期徒刑，依法不得再予加重外，其餘法
    定本刑應依刑法第四十七條之規定，加重其刑。又被告販賣第一級毒品洛因數量
    並非鉅大，所得七千元亦不多，非如一般毒梟大量進口毒品，戕害國民身心至鉅
    ，且其二人因均有施用毒品之惡習，其不得已以販買毒品為籌措購買毒品之金錢
    來源，本院因認其犯罪情狀尚可憫恕，故就該部分犯行，認科以最低刑度，猶嫌
    過重，爰依刑法第五十九條之規定酌量減輕其刑。
七、原審以被告事證已臻明確，因予論罪科刑，固非無見，惟查（一）原判決理由欄
    內所述之第一級毒品係重七點四公克，與原判決附表二所載之淨重七點零三公克
    不符，且查獲之毒品外包裝二包並非毒品，原判決誤予併依毒品危害防制條例第
    十八條第一項之規定併予沒收銷燬，尚有可議，該毒品外包裝二個，自應另依同
    條例第十九條第一項之規定沒收（最高法院八十八年度台上字第五０三三號參照
    ）。（二）又附表編號第六之販賣第一級毒品，係依警方授意偵辦所為，被告二
    人雖已著手實施，但證人戊○○無意買賣而本無從實現，被告亦應無販賣毒品所
    得二萬八千元，原判決竟以與第五次之販賣所得七千元合計三萬五千元宣告沒收
    ，亦有可議。被告二人於本院否認犯罪指摘原判決不當，雖不足採，惟原判決既
    有可議，自應由本院將原判決撤銷改判。爰併審酌被告犯罪之動機、目的、手段
    、二人所販賣之毒品數量所生危害，販毒所得及其犯罪後之態度等一切情狀，量
    處如主文所示之刑，並分別定其應執行刑，以資懲儆。扣案之第一級毒品海洛因
    淨重七點零三公克，應依毒品危害防制條例第十八條第一項前段之規定併沒收銷
    燬。毒品之外包裝二包為供販毒所用之物，依同條例第十九條第一項沒收。另扣
    案被告共同使用之0000000000號行動電話一具、000000000
    0號、0000000000號呼叫器各一台等供販毒之工具，為被告丁○○犯
    罪所用之物，業經被告丁○○供承在卷，亦依毒品危害防制條例第十九條第一項
    沒收。又被告丁○○販毒所得合計拾貳萬捌仟元；被告乙○○販毒所得合計九萬
    七千元，應依毒品危害防制條例第十九條第一項規定沒收，如全部或一部不能沒
    收時，各以被告二人財產抵償之。
八、被告丁○○經合法傳喚未於審判期間到庭，不待其陳述逕行判決。
據上論斷，應依刑事訴訟法第三百六十九條第一項前段、第三百六十四條、第三百七
十一條、第二百九十九條第一項前段，毒品危害防制條例第四條第一項、第二項、第
十八條第一項前段、第十九條第一項，刑法第十一條前段、第二十八條、第五十六條
、第四十七條、第五十一條第五款、第五十九條，判決如主文。
本案經檢察官洪泰文到庭執行職務。
中    華    民    國      九十      年      十二      月      二十六    日
                                  臺灣高等法院臺南分院刑事第三庭
                                      審判長法官  黃    崑    宗
                                            法官  楊    省    三
                                    法官  莊    俊    華
右正本證明與原本無異。
如不服本判決，應於判決送達後十日內向本院提出上訴狀，其未敘述理由者並應於提
出上訴狀後十日內向本院補提理由書（應附繕本)。
                                      法院書記官  易    慧    玲
中    華    民    國      九十      年      十二      月      二十八    日
附錄本判決論罪科刑法條：
毒品危害防制條例第四條第一項、第二項
  製造、運輸、販賣第一級毒品者，處死刑或無期徒刑；處無期徒刑者，得併科新臺
  幣一千萬元以下罰金。
  製造、運輸、販賣第二級毒品者，處無期徒刑或七年以上有期徒刑，得併科新臺幣
  七百萬元以下罰金。
附表：
┌──┬─────────┬────┬─────────┬───────┐
│編號│日    期(八十九年)│毒    品│所得金額（新台幣）│行    為    人│
├──┼─────────┼────┼─────────┼───────┤
│ 一 │七月初某日        │安非他命│一萬六千元        │丁○○        │
├──┼─────────┼────┼─────────┼───────┤
│ 二 │七月初某日        │安非他命│一萬五千元        │丁○○        │
├──┼─────────┼────┼─────────┼───────┤
│ 三 │七月二十日零時許  │安非他命│一萬五千元        │乙○○、丁○○│
├──┼─────────┼────┼─────────┼───────┤
│ 四 │八月十五日零時許  │安非他命│七萬五千元        │乙○○、丁○○│
├──┼─────────┼────┼─────────┼───────┤
│ 五 │八月二十一日零時許│海洛因  │七千元            │乙○○、丁○○│
├──┼─────────┼────┼─────────┼───────┤
│ 六 │八月三十一日十八時│海洛因  │二萬八千元        │乙○○、丁○○│
│    │二十分許          │二包    │（未遂）          │              │
└──┴─────────┴────┴─────────┴───────┘


司法院資訊處製作；財團法人民間司法改革基金會備份。
